【裁判字號】    90,簡上,12
【裁判日期】    900507
【裁判案由】    損害賠償
【裁判全文】
臺灣高雄地方法院民事判決  九十年度簡上字第一二號
    上  訴  人  乙○○
    被  上訴人  甲○○
    訴訟代理人  李昆南  律師
    訴訟代理人  尤秀鈴  律師
右當事人間請求損害賠償事件，本院判決如左：
    主      文
    事      實
    理      由
中      華      民      國    九十      年      五      月      七      日
                                臺灣高雄地方法院民事第二庭
~B法  官  徐美麗
右正本證明與原本無異。
如不服本判決，應於送達後廿日內，向本院提出上訴狀。
~B書記官  楊銘仁
中      華      民      國    九十      年      五      月      七      日
為損害賠償事件，依法答辯事：
    答辯聲明
一、上訴駁回。
二、訴訟費用由上訴人負擔。
    答辯理由
一、上訴人不得主張抵銷：
（一）民法第三百三十九條規定：「因故意侵權行為而負擔之債，其債務人不得主張
      抵銷。」
（二）本件上訴人偽造文書、侵占被上訴人所有之車輛，乃故意侵權行為，業經  鈞
      院以八十九年度訴字第四五四號刑事判決有罪確定在案，事證明確。（原證七
      ）
（三）上訴人既將侵占之車輛無權處分予他人，其回復原狀顯有重大困難，應負以金
      錢賠償損害之責。
      依右開民法第三三九條規定，上訴人乃故意為侵權行為，就其本件應負之損害
      賠償之債務，不得主張抵銷。故，上訴人主張以其對被上訴人請求離婚之非財
      產上損害賠債權與本件債務相互抵銷云云，有違上開強行禁止規定而無效。
二、上訴人並無請求被上訴人給付非財產上損害賠償之債權：
（一）民法第一０五六條第一、二項規定：「夫妻之一方，因判決離婚而受有損害者
      ，得向有過失之他方，請求賠償。前項情形，雖非財產上之損害，受害人亦得
      請求賠償相當之金額，但以受害人無過失者為限。」
（二）上訴人主張非財產上損害賠償請求權及數額三十萬元，並無理由：
    1.上訴人另案（鈞院八十八年婚字第八九０號簡股）固訴請判決准兩造離婚確定
      在案。（原證八）
    2.惟，上訴人不得請求非財產上損害賠償：
      上訴人先對兩造婚姻不忠貞，其為婚姻破裂始作俑者，與有過失。上訴人不
        得請求非財產上損害賠償。
      因上訴人先對婚姻不忠，被上訴人心碎沮喪不堪，才嚐試少量毒品；且係經
        由上訴人才接觸到提供毒品之人，上訴人對被上訴人之食用毒品，與有過失
        。上訴人並無精神痛苦，只是藉此為訴請離婚手段而已。
      至於上訴人謂被上訴人不務家事長期離家出走，置幼女於不顧云云，乃不實
        之詞。
        此為上訴人婚前知悉同意，並非被上訴人不務家事。且兩造女兒葉佳佳（八
        十三、五、廿四出生）之媬姆費每月一萬五千元，也都由被上訴人負擔支應
        。
        上訴人於婚後，平日無固定之工作收入，經常向被上訴人、及被上訴人之父
        母楊春富、楊王金里要取零用金，每次五千元至一萬元不等。縱令上訴人於
        八十七年度有申報所得總額二三一、０００元（原證九，八十八年婚字第八
        九０號卷第六八頁財政部高雄市國局證明書），平均每月所得一萬九、二五
        ０元，也只敷上訴人個人上酒店及生活花費，根本無支付養家育兒費用。
        以上，上訴人如有爭執，有證人楊春富楊王金里、及媬姆可資傳訊。
      被上訴人（六十二、八、五出生）於八十二、十二、十八，二十歲就與上訴
        人結婚，嫁粧為系爭VI--4215號汽車乙輛，既遭上訴人侵占；而被上訴人婚
        後工作所得均作為家用及媬姆費，毫無積蓄。被上訴人無任何財產經濟上已
        處於山窮水盡之窘境。
        至於上訴人既係身無分文財產之人，沒有資產、不動產及存款（原證十，右
        離婚事件第五二頁筆錄參照）。
      因此，上訴人固於另案（八十八年婚字第八九０號）請求非財產上損害賠償
        新台幣三十萬元，但，衡諸上訴人為達迅速判決離婚目的已撤回該項金錢請
        求，且上訴人對兩造離婚與有過失、上訴人並無非財產上損害、三十萬元對
        兩造而言均係難以儲蓄之龐大金額等情，上訴人主張之非財產上損害賠償三
        十萬元債權，並不存在，其數額亦為過鉅。
        且，上訴人是否符合民法第一０五六條第一、二項規定之要件，其主張判決
        離婚之非財產上損害是否存在及數額若干，均尚待法院審理斟酌，並非任由
        上訴人主張請求三十萬元即得成立。上訴人謂有違誠信原則云云，容有誤解
        。
三、該VI--4215號汽車遭上訴人於八十七年十一月間侵占前，均無發生事故，外觀漂
    亮，車況良好，尚值市價四十三萬六千元（卷附原證二估價單參照），被上訴人
    自得請求上訴人應負侵權行為損償之責及返還不當得利之責，二者為客觀選擇合
    併。茲上訴人既已將之無權處分予他人，無法回復原狀，無法將汽車以原狀返還
    被上訴人，則上訴人自應賠償四十三萬六千元予被上訴人。
    查：上訴人係於八十七、十一、十九將該汽車侵佔過戶入己，有一審卷原證六
    汽車過戶登記書可稽，上訴人於此侵佔時，即應負侵權行為損害賠償及返還不當
    得利回復原狀之責；上訴人又謂該車於八十八年六月份出過車禍無法開了（原
    證十一，八十八年偵字第二五一一七號帶二三頁筆錄）。但，上訴人尚以十三萬
    元出售予坤獅汽車公司（上訴人於一審卷八十九年七月二十八日聲請調查證據狀
    附證一汽車買賣合約書參照），嗣再出售過戶予謝祥安（原證十二），（則該坤
    獅汽車公司除支付價金十三萬元予上訴人外，須負擔修復汽車之費用、並附加商
    業轉利潤，故該汽車未出車禍致無法開前之價值應為十三萬元之數倍以上）；
    而上訴人於一審又謂該買受系爭汽車之坤獅汽車公司之負責人，與鑑定單位高雄
    市汽車商業同業公會理事長賴坤獅，（該鑑定單位於一審時係由上訴人乙○○於
    庭訊時所推薦，經原審法院採用後，命被上訴人繳納鑑定費用）。依常理，其鑑
    價如無偏袒上訴人而低估車價，已屬難能可貴，遑高估車價來圖利被上訴人。
    是故，該汽車公會八十九、八、四（八九）高汽獅鑑字第二０七號函（原證十三
    ）鑑定該汽車之時價為二十三萬元，絕無可能高估。
四、請傳訊證人楊春富、楊王金里。
    待證事項
（一）被上訴人以前因上訴人經常上酒店、對婚姻不忠、不負擔家庭費用等，經常向
      娘家哭訴。
（二）被上訴人幫忙證人做喜宴辦桌生意，每月薪水三萬餘元，其中一萬五千元用作
      支付葉佳佳之媬姆費。
（三）上訴人以前經常向岳父母即證人要取零用金，每次五千至一萬元不等。
（四）系爭車輛當初係證人贈與被上訴人之嫁粧，以前很少使用，平日以車罩蓋好，
      定期保養，外觀如新。
（五）證人買受系爭車輛，除自備款二十餘萬元外，並分三十六期（每期一七、八三
      九元）付款共六四萬二二０四元。（一審卷原證三車輛動產抵押契約書參照）
      。
五、如右所陳，上訴人主張之非財產上損害賠償請求權三十萬元債權並不存在，且不
    得主張抵銷，其上訴並無理由。


司法院資訊處製作；財團法人民間司法改革基金會備份。
